臺灣新北地方法院行政訴訟判決
                                      111年度交字第178號
原      告  陳居財
被      告  新北市政府交通事件裁決處
                    
代  表  人  李忠台（處長）
                    
訴訟代理人  黃曉妍律師

上列當事人間因交通裁決事件，原告不服被告民國111年5月6日
新北裁催字第48-C00000000號裁決，向本院提起行政訴訟，本院
判決如下：
    主  文
一、原告之訴駁回。
二、訴訟費用新臺幣300元由原告負擔。
    事實及理由
壹、程序方面：
一、原告不服被告所為道路交通管理處罰條例第8條之裁決而提
    起撤銷訴訟，依行政訴訟法第237條之1，應適用交通裁決事
    件訴訟程序。本件因卷證資料已經明確，本院依同法第237 
    條之7規定，不經言詞辯論，直接裁判。
二、按行政訴訟法第237條之4第2項第1款、第4款：「地方法院
    行政訴訟庭收受前條起訴狀後，應將起訴狀繕本送達被告。
    被告收受起訴狀繕本後，應於20日內重新審查原裁決是否合
    法妥當，並分別為如下之處置：一、原告提起撤銷之訴，被
    告認原裁決違法或不當者，應自行撤銷或變更原裁決。但不
    得為更不利益之處分。四、被告重新審查後，不依原告之請
    求處置者，應附具答辯狀，並將重新審查之紀錄及其他必要
    之關係文件，一併提出於管轄之地方法院行政訴訟庭。」，
    此係新修正行政訴訟法（於民國〈下同〉100年11月23日修正
    公布），基於交通裁決事件所具質輕量多之特殊性質，並為
    使法律關係及早確定，於是創設「重新審查」之特別救濟機
    制，而免除訴願之前置程序，使原處分機關能再次自我審查
    原裁決是否合法妥當，滿足依法行政之要求，並可兼顧當事
    人之程序利益，避免當事人不必要之時間、勞力、費用之浪
    費，亦可達成司法資源之有效利用。如原處分機關審查結果
    認原裁決確有違法或不當之情事，自可撤銷或變更原裁決，
    並就同一違規事實為新裁決並為答辯，至於此變更後之新裁
    決如仍非完全依原告之請求處置，依行政訴訟法第237條之4
    第3項規定之反面解釋，自不應視為原告撤回起訴，管轄法
    院仍應就原處分機關變更後所為之新裁決及答辯為審判對象
    ，繼續進行審理。查原告起訴時係訴請撤銷被告110年3月10
    日新北裁催字第48-C00000000號違反道路交通管理事件裁決
    書，嗣經本院依職權移請被告重新審查後，被告乃改以111
    年5月6日新北裁催字第48-C00000000號違反道路交通管理事
    件裁決書，裁處原告罰鍰新臺幣〈下同〉20,000元，吊扣駕駛
    執照6個月，罰鍰及駕駛執照限於111年6月5日前繳納、繳送
    〈註明：案經提起行政訴訟，俟法院判決確定後再辦理罰鍰
    及吊扣事宜。〉（違規事實、違反法條及處罰內容均未變更
    ，僅刪除原載關於駕駛執照逾期不繳送之處理部分），而因
    原告起訴時即訴請撤銷全部之處罰內容，是被告所為新裁決
    自非完全依原告之請求處置，揆諸前開規定，本件司法審查
    之對象即應係被告111年5月6日新北裁催字第48-C00000000
    號違反道路交通管理事件裁決書。
貳、實體方面：
一、爭訟概要：
    緣原告於110年11月2日1時37分許，駕駛其所有之車牌號碼0
    00-0000號營業小客車（下稱系爭車輛），沿新北市○○區○○
    路○○○○市○○○○○○○○○○路○○○設○○○號誌管制之路口，於行向號
    誌為直行及右轉箭頭綠燈時，未依號誌指示而違規左轉至建
    國一路（行為一），經站立於其右前方路側執行勤務之新北
    市政府警察局新莊分局福營派出所警員目睹，乃趨前至車道
    中吹哨並以手持之閃爍指揮棒示意其停車接受稽查；惟原告
    見狀即掉頭迴轉，再右轉福營路而駛離逃逸（行為二），致
    警員當場不能攔截製單舉發，警員遂以其先後有「未依號誌
    指示左轉」（行為一）、「有他項違規攔查不停逃逸」（行
    為二）等違規事實，乃於同日分別填製新北市政府警察局新
    北警交字第C00000000號（行為一）、第C00000000號（行為
    二）等舉發違反道路交通管理事件通知單對系爭車輛之車主
    （即原告)逕行舉發，記載應到案日期均為110年12月17日前
    ，並於110年11月3日移送被告處理，原告於111年1月4日到
    案填製「新北市政府交通事件裁決處交通違規案件陳述書」
    到案陳述不服舉發。嗣被告就行為二，認原告所有之系爭車
    輛經駕駛而有「違反處罰條例之行為，拒絕停車接受稽查而
    逃逸」之違規事實，乃依道路交通管理處罰條例第60條第1
    項（前段）及違反道路交通管理事件統一裁罰基準表等規定
    ，於111年5月6日以新北裁催字第48-C00000000號違反道路
    交通管理事件裁決書（下稱原處分），裁處原告罰鍰20,000
    元，吊扣駕駛執照6個月。原告不服，遂提起本件行政訴訟
    。
二、原告起訴主張及聲明：
（一）主張要旨：
      我於110年11月2日凌晨1時37分載乘客，從新莊區中正路
      要左轉建國路，因醉酒乘客要求左轉，燈號為直行綠燈，
      須有左轉箭頭，故左轉而在前方有攔檢，因怕被開單而在
      200公尺處迴轉，因最近疫情生意不佳，系爭車輛貸款每
      月13,466元，房租3,500元，我又有長期糖尿病體力不佳
      、視力不好，此判決太重，又無法生活工作，故提起行政
      訴訟，請明察。
（二）聲明：原處分撤銷。
三、被告答辯及聲明：
（一）答辯要旨：
   1、經查原舉發單位回復函並輔以原告違規行向示意圖，員警
      於擔服勤務時，目睹原告駕駛系爭車輛自新莊區中正路往
      桃園方向行駛至建國一路交岔路口時，當時路口燈號為直
      行及右轉綠色箭頭亮起，依道路交通標誌標線號誌設置規
      則第206條第2款第1目規定，應只准許車輛直行與右轉，
      原告若欲左轉應待左轉綠色箭頭燈號亮起後再行左轉，然
      其無視號誌指示之遵行方向，逕行向左行駛銜接至建國一
      路，參酌臺北高等行政法院108年度交上字第338號判決，
      員警當場目睹之證詞亦可作為證據之用，綜上足認原告「
      轉彎未依號誌指示」之違規事實存在無誤，原告既有此違
      規，依照道路交通管理處罰條例第60條第1項之規定，即
      有停車接受稽查之義務。
   2、次查員警密錄器影像(「TDP-5660.mp4.avi」00：00：00~
      00：00：05)與員警職務報告，員警於目睹原告有上述違
      規後，遂向前揮動指揮棒示意原告停車受檢，當時雖為夜
      間但天氣晴朗，員警前亦無任何車輛足遮蔽原告視線，且
      原告亦於起訴狀中提及：「…左轉而在前方有攔檢，因怕
      被開單而於前方200公尺處迴轉」等語，可見其對於員警
      攔檢行為主觀上確實知悉，惟其並未停車受檢反為規避攔
      檢而逕行迴轉駛離，核其行為具道路交通管理處罰條例第
      60條第1項之主、客觀要件，自為其規制效力所及，被告
      據以作成裁罰處分應無不當。
   3、再者，原告既為合法考領汽車駕駛執照之人，有駕駛人基
      本資料為憑，其對上述規定應知之甚詳，並應確實遵守。
      是原告前揭所述，無非單方所執之詞，委無足取。
   4、綜上所述，被告依法裁處，應無違誤，原告之訴為無理由
      。
（二）聲明：原告之訴駁回。
四、爭點：
　　原告以原處分處罰過重，且致其無法工作，乃訴請撤銷原處
    分，是否可採？
五、本院的判斷：
（一）前提事實：
　　　爭訟概要欄所載之事實，業為原告於起訴狀所不爭執，且
      有舉發違反道路交通管理事件通知單2紙、違規歷史資料
      查詢報表影本1紙、新北市政府交通事件裁決處交通違規
      案件陳述書影本1 紙、新北市政府警察局新莊分局111年4
       月7日新北警莊交字第1114030258號函影本1份、新北市
      政府警察局新莊分局交通違規舉發申訴答辯報告表影本1 
      紙、行向示意圖影本1 紙、原處分影本1 紙、汽車車籍查
      詢影本1紙（見本院卷第53頁、第55頁、第59頁、第71頁
      、第81頁至第83頁、第85頁、第87頁、第93頁、第95頁）
      、警員採證錄影擷取畫面3幀（見本院卷第91頁）、採證
      錄影光碟1片（置於本院卷卷末存置袋）足資佐證，是此
      等事實自堪認定。
（二）原告以原處分處罰過重，且致其無法工作，乃訴請撤銷原
      處分，不可採：
 　1、應適用之法令：
    ⑴道路交通標誌標線號誌設置規則第206條第2款第1目：
      行車管制號誌各燈號顯示之意義如左：
      二、箭頭綠燈
       (一) 箭頭綠燈表示僅准許車輛依箭頭指示之方向行駛。
    ⑵道路交通管理處罰條例第7條之2第1項第4款、第4項（行為
      時）：
　　　汽車駕駛人之行為有下列情形之一，當場不能或不宜攔截
      製單舉發者，得逕行舉發：四、不服指揮稽查而逃逸，或
      聞消防車、救護車、警備車、工程救險車、毒性化學物質
      災害事故應變車之警號不立即避讓。第一項逕行舉發，應
      記明車輛牌照號碼、車型等可資辨明之資料，以汽車所有
      人為被通知人製單舉發。
    ⑶道路交通管理處罰條例第48條第1項第2款：
　　　汽車駕駛人轉彎或變換車道時，有下列情形之一者，處新
      臺幣六百元以上一千八百元以下罰鍰：二、不依標誌、標
      線、號誌指示。
    ⑷道路交通管理處罰條例第60條第1項前段：
　　　汽車駕駛人，駕駛汽車有違反本條例之行為，經交通勤務
      警察或依法令執行交通稽查任務人員制止時，不聽制止或
      拒絕停車接受稽查而逃逸者，除按各該條規定處罰外，處
      新臺幣一萬元以上三萬元以下罰鍰，並吊扣其駕駛執照六
      個月。
    ⑸按「本細則依道路交通管理處罰條例第九十二條第四項規
      定訂定之。」、「處理違反道路交通管理事件之程序及統
      一裁罰基準，依本細則之規定辦理。前項統一裁罰基準，
      如附件違反道路交通管理事件統一裁罰基準表。」，違反
      道路交通管理事件統一裁罰基準及處理細則第1條、第2條
      第1項、第2項分別亦有明定，是違反道路交通管理事件統
      一裁罰基準及處理細則即係基於法律之授權所訂定，而該
      處理違反道路交通管理事件之統一裁罰基準（即「違反道
      路交通管理事件統一裁罰基準表」）已考量「違反事件」
      、「法條依據」、「法定罰鍰額度或其他處罰」、「違規
      車種類別或違規情節」、「期限內繳納或到案聽候裁決者
      」、「逾越應到案期限30日內，繳納罰鍰或到案聽候裁決
      者」、「逾越應到案期限30日以上60日以內，繳納罰鍰或
      到案聽候裁決者」、「逾越應到案期限60日以上，繳納罰
      鍰或逕行裁決處罰者」等因素，作為裁量之標準，並未違
      反授權之目的及裁量權之本質，是其不僅直接對外發生效
      力，且被告亦應受其拘束而適用之。
   2、查原告於前揭時、地，駕駛其所有之系爭車輛，於行向號
      誌為直行及右轉箭頭綠燈時，未依號誌指示而違規左轉（
      行為一），經站立於其右前方路側執行勤務之新北市政府
      警察局新莊分局福營派出所警員目睹，乃趨前至車道中吹
      哨並以手持之閃爍指揮棒示意其停車接受稽查；惟原告見
      狀即掉頭迴轉，再右轉福營路而駛離逃逸（行為二），致
      警員當場不能攔截製單舉發，警員遂以其先後有「未依號
      誌指示左轉」（行為一）、「有他項違規攔查不停逃逸」
      （行為二）等違規事實，乃於同日分別填製新北市政府警
      察局新北警交字第C00000000號（行為一）、第C00000000
      號（行為二）等舉發違反道路交通管理事件通知單對系爭
      車輛之車主（即原告)逕行舉發，記載應到案日期均為110
      年12月17日前，並於110年11月3日移送被告處理，原告於
      111年1月4日到案填製「新北市政府交通事件裁決處交通
      違規案件陳述書」到案陳述不服舉發等情，業如前述，是
      被告據之就行為二部分，認原告所有之系爭車輛經駕駛而
      有「違反處罰條例之行為，拒絕停車接受稽查而逃逸」之
      違規事實，被告據之乃以原處分裁處原告前揭處罰內容，
      觀諸前開規定，依法洵屬有據。
　 3、雖原告執前揭情詞而為主張；惟查：　
    ⑴就本件「違反處罰條例之行為，拒絕停車接受稽查而逃逸
      」之違規事實，依道路交通管理處罰條例第60條第1項前
      段之規定，即應處10,000元以上30,000元以下罰鍰，並吊
      扣其駕駛執照6個月；又依違反道路交通管理事件統一裁
      罰基準表之規定，原告係駕駛汽車，且於期限內到案陳述
      不服舉發，則依違反道路交通管理事件統一裁罰基準表之
      規定，就本件違規事實之統一裁罰基準為「處罰鍰20,000
      元，並吊扣駕駛執照6個月」，而原告所指情事（因最近
      疫情生意不佳，車輛貸款每月13,466元，房租3,500元，
      因長期糖尿病體力不佳、視力不好，吊扣駕駛執照無法工
      作）亦顯非屬法定得減輕或免除其處罰之事由，故原處分
      所裁處之內容自無裁量瑕疪之違法。
　　⑵又衡諸該規定係於107年5月8日修正，於107年5月23日經總
      統公布（於107年9月1日施行），其乃將原處罰內容（處3
      ,000元以上6,000元以下罰鍰）加重為「處10,000元以上3
      0,000元以下罰鍰，並吊扣其駕駛執照6個月」，其修正理
      由應乃在於遏阻不聽制止或拒絕停車接受稽查而逃逸者，
      以建立交通執法者之權威性及維護其他用路人之安全，此
      雖影響人民之財產權及駕駛車輛之自由權利，但基於上開
      公益，立法者已經考量人民財產、工作、生活及人格自由
      發展，與該處罰內容所追求之公益，且該處罰內容所侵害
      之工作權亦僅限於駕駛車輛部分，故原處分所為之處罰內
      容亦無違反比例原則。
（三）本件判決基礎已經明確，兩造其餘的攻擊防禦方法及訴訟
      資料經本院斟酌後，核與判決結果不生影響，無一一論述
      之必要，一併說明。
（四）本件第一審裁判費為300元，所以確定第一審訴訟費用額
      為300元，由原告負擔。
六、結論：原處分並無違誤，原告訴請撤銷為無理由，應予駁回
    。
中　　華　　民　　國　 111　　年　　5 　　月　　31  　日
                  行政訴訟庭  法  官  陳鴻清
一、上為正本係照原本作成。
二、如不服本判決，應於判決送達後20日內，向本院提出上訴狀
    並表明上訴理由（原判決所違背之法令及其具體內容或依訴
    訟資料可認為原判決有違背法令的具體事實），其未載明上
    訴理由者，應於提出上訴後 20 日內向本院補提理由書（上
    訴狀及上訴理由書均須按他造人數附繕本，如未按期補提上
    訴理由書，則逕予駁回上訴），並應繳納上訴裁判費新臺幣
    750 元。
                              書記官  李玉秀
中　　華　　民　　國　　111 　年　　5 　　月　　31　　日